【裁判字號】    98,家聲,44
【裁判日期】    980304
【裁判案由】    變更子女姓氏
【裁判全文】
臺灣板橋地方法院民事裁定              98年度家聲字第44號
聲  請  人  乙○○
法定代理人  丙○○
上列當事人間請求變更子女姓氏事件，本院裁定如下：
    主    文
聲請人乙○○之姓氏准予變更為母姓之「黃」姓。
聲請程序費用由聲請人負擔。
    理    由
一、按有下列各款情形之一，且有事實足認子女之姓氏對其有不
    利之影響時，父母之一方或子女得請求法院宣告變更子女之
    姓氏為父姓或母姓：一、父母離婚者。二、父母之一方或雙
    方死亡者。三、父母之一方或雙方生死不明滿三年者。四、
    父母之一方曾有或現有未盡扶養義務滿二年者，民法第1059
    條第5 項有明文規定。次按姓氏屬姓名權而為人格權之一部
    分，具有社會人格之可辨識性，與身分安定及交易安全有關
    外，姓氏尚具有家族制度之表徵，故賦予父母之選擇權，惟
    因應情勢變更，倘有事實足認子女之姓氏對其有不利之影響
    時，父母之一方或子女自得請求法院宣告變更子女之姓氏為
    父姓或母姓。
二、本件聲請意旨略以：聲請人之父甲○○、母丙○○於民國92
    年7 月15日協議離婚，並約定兩造之長女即聲請人乙○○由
    母丙○○監護，此後乙○○之一切教育與扶養均由聲請人之
    母丙○○及其娘家人負擔，聲請人之父甲○○從未曾扶養照
    顧子女乙○○，亦未前來探視乙○○，對乙○○均不聞不問
    ，顯見聲請人之父親並未善盡為人父之責；又聲請人之父品
    行不佳，多次犯罪、前科累累，其言行實不足以為人父，從
    父姓亦對聲請人之心理造成莫大困擾；聲請人自幼即由其母
    扶養長大，與聲請人之父親家族親戚均無往來，聲請人為融
    入其母娘家之生活及取得家族認同，而對於聲請人改從母姓
    乙事，聲請人之母亦表示同意，為此請求法院准變更聲請人
    之姓氏為母姓「黃」等語。
三、經查，聲請人所主張之上開事實，業據聲請人敘明綦詳於卷
    ，並有所提戶籍謄本、離婚協議書影本等各1 件在卷可稽，
    ，且有本院依職權調閱聲請人之父甲○○之台灣高等法院被
    告前案紀錄表查明屬實，復經聲請人之母丙○○到庭陳稱：
    「聲請人之父親前科很多，不希望因此被人家歧視，聲請人
    從小到大都是我跟我媽媽帶大的，她都跟我們家的親戚往來
    ，現在跟她父親那邊的親戚都沒有往來。改姓可以讓聲請人
    跟我們娘家這邊的親戚比較融洽，我媽媽也希望聲請人改姓
    」等語（參見本院98年2 月26日非訟事件筆錄）。綜上事證
    ，堪信聲請人之主張為真實。
四、本院審酌聲請人雖從其父親姓氏之「江」姓，然聲請人之父
    母親離婚後，聲請人之一切教育與扶養均由其母丙○○及其
    娘家人負擔，聲請人之父甲○○從未曾扶養照顧子女乙○○
    ，亦未前來探視乙○○，對乙○○均不聞不問；再者，聲請
    人之父品行不佳，多次犯罪、前科累累，從父姓亦對聲請人
    之心理造成莫大困擾；聲請人自幼即由其母扶養長大，與聲
    請人之父親家族親戚均無往來，足見聲請人已與其父姓失去
    任何社會生活聯結等情，已堪認聲請人之父姓有不利聲請人
    之情事。綜上可認保留原來姓氏對聲請人已有不利之影響，
    準此，聲請人之請求，核與前揭法律規定尚無不合，應予允
    許，爰裁定如主文所示。
五、至關於聲請人聲請變更其名字為「芷宜」乙節，核與本案無
    涉，聲請人應依照「姓名條例」之規定，逕行向戶政機關申
    請為是，附此敘明。
六、依非訟事件法第21條第2 項、民事訴訟法第78條、第95條，
    裁定如主文。
中    華    民    國    98    年    3     月    4     日
                  家事法庭  法  官  林春長
上列正本證明與原本無異。
如不服本裁定應於送達後10日內向本院提出抗告狀，並應繳納抗
告費新台幣1,000 元。
中    華    民    國    98    年    3     月    4     日
                            書記官  高小婷


司法院資訊處製作；財團法人民間司法改革基金會備份。
